【裁判字號】    89,交上易,1123
【裁判日期】    890328
【裁判案由】    過失傷害
【裁判全文】
臺灣高等法院臺南分院刑事判決         八十九年度交上易字第一一二三號 Ｃ
      上  訴  人  臺灣嘉義地方法院檢察署檢察官
      上  訴  人
      即  被  告  乙  ○  ○
右上訴人因被告過失致死案件，不服臺灣嘉義地方法院八十八年度交易字第二三一號
中華民國八十九年三月二十八日第一審判決（起訴案號：臺灣嘉義地方法院檢察署八
十八年度偵字第三○六八號），提起上訴，本院判決如左：
      主      文
原判決撤銷。
乙○○因過失致人於死，處有期徒刑捌月。
      事      實
一、乙○○曾有過失傷害及業務過失致死等前科（均不構成累犯），竟於民國（下同
    ）八十八年二月二日上午九時三十分許，駕駛已吊銷牌照車牌號碼ＨＲ—一七三
    八號之自用小貨車，沿嘉義縣朴子市○○里○○○路由北往南方向行駛，行經該
    路二三六號前時，應注意汽車行車速度，在市區道路，時速不得超過四十公里，
    且汽車行駛時，駕駛人應注意車前狀況，並隨時採取必要之安全措施，而依當時
    情況，並無不能注意之情形，竟疏未注意，仍以時速五十公里之速度貿然行駛，
    適有亦疏未注意變換車道時應注意左後方來車之楊水深騎乘腳踏車沿該路由北往
    南方向駛至，乙○○一時煞避不及，其所駕駛之上開自用小貨車車頭撞及楊水深
    所騎乘之腳踏車，致楊水深受有頭部外傷、顱內出血、多處肋骨骨折、氣胸等傷
    害，並陷入深度昏迷，經送醫急救手術後，延至八十九年四月一日下午一時不治
    死亡。乙○○於犯罪後未被發覺前向嘉義縣警察局朴子分局朴子派出所警員林瑜
    賢自首而接受裁判。
二、案經代行告訴人甲○○訴請嘉義縣警察局朴子分局移送臺灣嘉義地方法院檢察署
    檢察官偵查起訴。
      理      由
一、上訴人即被告乙○○對於右揭犯罪事實，業據其於原審時坦承不諱，並有道路交
    通事故調查報告表一份、現場照片六張附卷可稽（警訊卷第七頁至第一一頁），
    而被害人楊水深確因本件交通事故受有頭部外傷、顱內出血、多處肋骨骨折、氣
    胸等傷害，並陷入深度昏迷，經送醫急救手術後，延至八十九年四月一日下午一
    時不治死亡，此亦有國立臺灣大學醫學院附設醫院診斷證明書、診斷書、死亡證
    明書各一份附於警訊卷、原審卷及本院卷可稽，事證明確。
二、按行車速度依標誌之規定，無標誌者，在市區道路，時速不得超過四十公里，汽
    車行駛時，駕駛人應注意車前狀況，並隨時採取必要之安全措施，道路交通安全
    規則第九十三條第一項第一款前段、第九十四條第三項分別定有明文。經查：被
    告為汽車駕駛人，於上揭時、地駕車行經上開路段時，自應遵守前揭道路交通安
    全規則之規定，時速不得超過四十公里，並應注意車前狀況，隨時採取必要之安
    全措施，而本件交通事故發生時係晴天，日間有自然光線，其所行經之柏油路面
    乾燥而無缺陷、無阻礙物，且視距良好，應無不能注意之情事，竟疏未注意，違
    反前揭規定，疏未減速慢行，仍以時速五十公里之速度行駛，又未注意車前狀況
    ，採取必要之安全措施，致其所駕上開自用小貨車撞及被害人所騎乘之腳踏車，
    使被害人受有上開重傷致死，被告行為顯有過失，而被害人騎乘腳踏車行經上開
    路段變換車道時，亦疏未注意左後方來車，且未注意車前狀況，違反道路交通安
    全規則第九十八條第一項第六款規定，亦有過失，經將本件交通事故送交臺灣省
    車輛行車事故覆議鑑定委員會鑑定本件交通事故責任結果，亦認被告駕駛無牌照
    小貨車超速行駛且未注意車前狀況及被害人騎乘腳踏車變換車道未注意左後方來
    車，同為肇事原因，此有該會八十九年一月七日府覆議字第八八一三九七號函及
    函附之覆議意見書各一份附原審卷可按，被害人對於本件交通事故之發生雖與有
    過失，然被告行為顯有過失，已如上述，仍不能解免被告刑責，且被害人之死亡
    係因本件交通事故所致，是被告之過失行為與被害人之重傷害結果間，具有相當
    因果關係甚明，被告過失致死之犯行，洵堪認定。被告於本院辯稱因被害人急為
    轉彎到其車道，一時剎車不及云云，要屬卸責之詞，不足採信。
三、核被告所為，係犯刑法第二百七十六條第一項之過失致死罪。公訴人於八十八年
    七月二十八日對被告以過失重傷害罪提起公訴，雖無違誤，惟被害人於起訴後之
    八十九年四月一日因本件車禍傷重不治死亡，故起訴法條應予變更。又被告於犯
    罪後未被發覺前，在上開肇事現場向證人林瑜賢即至現場處理本件交通事故時尚
    不知肇事者為誰之嘉義縣警察局朴子分局朴子派出所警員自首其為本件交通事故
    之肇事者而接受裁判，此業經證人林瑜賢於原審證述無訛，應依刑法第六十二條
    前段規定，減輕其刑。
四、原審予被告論科，固非無見，惟被害人於八十九年三月二十八日原審宣判後因本
    件車禍傷重不治死亡，原判決未及審酌，而以過失傷害人致重傷罪，論處被告罪
    刑，尚有未洽。被告上訴意旨以原審量刑太重指摘原判決不當，雖不足採，但檢
    察官上訴意旨以原判決未及審酌被害人因本件車禍傷重不治死亡之事實及被告拒
    絕和解賠償被害人家屬，原審量刑過輕等由指摘原判決不當，則為有理由，應由
    本院撤銷原判決改判。爰審酌本件交通事故之發生原因、被告過失程度、被害人
    就本件交通事故之發生亦與有過失、被告曾有過失傷害及業務過失致死等前科，
    此有臺灣高等法院被告全國前案紀錄表一份及臺灣嘉義地方法院檢察署刑案資料
    查註紀錄表一份附卷可稽，竟仍不知謹慎行車，反而駕駛業經吊銷牌照之上開自
    用小貨車超速行駛，漠視道路交通安全規則規定之存在、迄今尚未與被害人家屬
    達成民事和解，未為任何賠償、所生危害及其過失程度與犯後態度非全然不知悔
    悟等一切情狀，量處如主文第二項所示之刑，以資懲儆。
據上論斷，應依刑事訴訟法第三百六十九條第一項前段、第三百六十四條、第二百九
十九條第一項前段，刑法第二百七十六條第一項、第六十二條前段，罰金罰鍰提高標
準條例第一條前段，判決如主文。
本案經檢察官李傳來到庭執行職務。
中    華    民    國      八十九      年      九      月      二十一    日
                                  臺灣高等法院臺南分院刑事第三庭
                                      審判長法官  黃    聰    明
                                            法官  楊    省    三
                                            法官  黃    三    哲
右正本證明與原本無異。
不得上訴。
                                      法院書記官  陳    淑    貞
中    華    民    國      八十九      年      九      月     二十二     日
附錄法條：
刑法第二百七十六條第一項：因過失致人於死者，處二年以下有期徒刑、拘役或二千
                          元以下罰金。


司法院資訊處製作；財團法人民間司法改革基金會備份。
